臺灣臺北地方法院刑事判決　　　　　　　 96年度訴字第595號
公　訴　人　臺灣臺北地方法院檢察署檢察官
被　　　告　乙○○
選任辯護人　林維信律師
上列被告因違反稅捐稽徵法等案件，經檢察官提起公訴（96年度
偵字第4557號），被告於本院準備程序進行中，就被訴事實為有
罪之陳述，經本院告知簡式審判程序意旨，並聽取公訴人及被告
之意見後，本院合議庭裁定由受命法官獨任依簡式審判程序審理
，並判決如下：
    主  文
乙○○商業經辦會計人員以其他不正當方法致使財務報表發生不
實之結果，處有期徒刑伍月，如易科罰金，以銀元佰元（即新
台幣玖佰元）折算壹日，緩刑年。
    事  實
一、乙○○於民國八十九年起至九十三年六月止，任職於台北市
    中山區○○○路八十三號地下一樓「雙峰酒吧」（係獨資商
    號，登記負責人為吳青青），擔任會計職務，負責處理雙峰
    酒吧每日營收、支出之記帳工作，關於雙峰酒吧申報稅捐事
    項、製作各類所得扣繳暨免扣繳憑單（下稱扣繳憑單）、營
    利事業所得稅結算申報書暨檢附之資產負債表等亦為其業務
    範圍內之事項，係商業會計法所稱之經辦會計人員，而雙峰
    酒吧則為營利事業所得稅之納稅義務人。
二、於九十三年間某日，乙○○欲結算申報雙峰酒吧營利事業所
    得之際，為幫助雙峰酒吧逃漏稅捐，乃基於行使業務上登載
    不實及以虛增費用之不正方法而使財務報表發生不實結果之
    犯意，明知甲○○於九十二年間，確未受僱在雙峰酒吧工作
    及支領薪資，卻以虛列員工薪資、增加費用支出之不正方法
    ，提供甲○○之身分證影本予不知情成年會計記帳業人員黃
    光雄，於其業務上所應製作之各類所得稅扣繳暨免扣繳憑單
    上，虛偽填載甲○○於九十二年一月至同年十二月間在雙峰
    酒吧任職並領有新台幣（下同）五十八萬二千元，並將此不
    實事項記入雙峰酒吧之九十二年度營利事業所得稅算申報書
    （損益及稅額計算表）之薪資支出，虛增雙峰酒吧營業費用
    ，並據以計算該年度雙峰酒吧全年所得額（負五十萬一千三
    百三十三），繼之將該全年所得額填入雙峰酒吧該年度資產
    負債表中「本期損益（稅後）」科目內，據以計算該年度雙
    峰酒吧淨值總額、負債及淨值總額，致使雙峰酒吧九十二年
    度損益表、資產負債表等財務報表出現不實之結果。其後，
    不知情黃光雄連同上開扣繳憑單、結算申報書（損益及稅額
    計算表）、資產負債表持以向財政部臺北市國稅局中南稽徵
    所申報營利事業所得稅而行使之，乙○○即以此方法，行使
    業務上登載不實之上開扣繳憑單，並使雙峰酒吧之損益表、
    資產負債表等財務報表發生不實之結果，並以此不正當之方
    法，幫助納稅義務人雙峰酒吧逃漏當年度之營利事業所得稅
    九萬八千五百零四元，足以生損害於甲○○、財政部台北市
    國稅局稅捐稽徵、核課之正確性。嗣甲○○接獲財政部台灣
    省北區國稅局台北縣分局之九十二年度綜合所得稅核定通知
    書，要求伊補繳稅款，始悉上情。
三、案經甲○○訴由台灣板橋地方法院檢察署檢察官呈請台灣高
    等法院檢察署檢察長令轉台灣台北地方法院檢察署檢察官偵
    查起訴。
    理   由
一、程序部分：本件被告乙○○所犯係死刑、無期徒刑或最輕本
    刑為三年以上有期徒刑以外之罪，亦非屬高等法院管轄第一
    審之案件，其於準備程序中就被訴事實為有罪之陳述，經本
    院告知簡式審判程序之旨，並聽取當事人意見後，經本院合
    議庭依刑事訴訟法第二百七十三條之一第一項規定裁定由受
    命法官獨任進行簡式審判程序，合先敘明。
二、上揭犯罪事實，業據被告乙○○於本院審理時坦承不諱，核
    與證人甲○○、吳青青、巫蕙玲、黃月貞、黃光雄所述相符
    ，並有財政部台北市國稅局九十四年七月二十六日財北國稅
    資字第０九四００七二四二五號函暨檢附之雙峰酒吧九十二
    年度綜合所得稅ＢＡＮ給付清單、營業人暨扣繳單位統一編
    號查詢清單（見台灣板橋地方法院檢察署九十四年度交查字
    第六七三號卷第十五頁至第二十頁）、財政部台灣省北區國
    稅局出具之甲○○九十二年度綜合所得稅核定通知書、處分
    書（見同上卷第六頁、第十頁）、台北市商業管理處九十四
    年十一月二十五日北市商一字第０九四三五四三三０００號
    函暨所檢附之雙峰酒吧營利事業登記卷宗影本（見台灣台北
    地方法院檢察署九十四年度他字第七四七二號卷第五十五頁
    至第六十七頁）、勞工保險局九十四年十一月二十八日保承
    資字第０九四一０六一一七七０號函（見同上卷第十六頁，
    依該資料之記載，甲○○之個人投保紀錄中，並無雙峰酒吧
    勞保投保紀錄，且雙峰酒吧亦未參加該局勞工保險紀錄）、
    、中央健康保險局九十四年十一月二十五日健保承字第０九
    四００三五八六八號函（見同上卷第十七頁，依該資料之記
    載雙峰酒吧並未成投保單位）、雙峰酒吧九十二年度營利事
    業所得稅網路結算申報回執聯、網路申報總表、營利事業所
    得稅結算申報書、資產負債表、營利事業投資人明細及分配
    盈餘表、各類所得扣繳暨免扣繳憑單申報書、各類所得扣繳
    暨免扣繳憑單（見台灣台北地方法院檢察署九十五年度偵字
    第一七六四八號卷第三十五頁至第三十九頁）、被告指示不
    知情記帳業者申報甲○○薪資之字條及身分證影本一份（見
    同上偵卷第十六頁）在卷可稽。是被告為雙峰酒吧之經辦會
    計人員，以及雙峰酒吧虛報被害人甲○○之九十二年度薪資
    所得五十八萬二千元等事實，至為明確，被告前開所為任意
    性自白，核與事實相符，堪予採信。又雙峰酒吧虛報被害人
    甲○○上開薪資，因而使雙峰酒吧逃漏營利事業所得稅額共
    九萬八千五百零四元一節，亦據財政部臺北市國稅局以九十
    四年十一月二十九日財北國稅審三字第０九四０一一八八一
    六號函敘明確，並有財政部台北市國稅局九十二年度綜合所
    得稅各類所得資料清單、各類所得扣繳暨免扣繳更正註銷資
    料、結算申報核定通知書、資產負債表等資料附卷可證（見
    同上偵卷第十頁至第十五頁）。從而，本件被告乙○○身為
    雙峰酒吧之經辦會計人員，竟指示不知情記帳業者黃光雄虛
    列雙峰酒吧不實勞務成本據以作成九十二年度營利事業所得
    稅結算申報書、資產負債表，繼之持向財政部台北市國稅局
    中南稽徵所申報，幫助雙峰酒吧逃漏當年度營利事業所得稅
    稅捐，且使甲○○受稅捐機關追繳其個人綜合所得稅稅額，
    被告所為足以生損害於甲○○以及稅捐機關對於稅捐稽徵之
    正確性。綜上所述，本件事證明確，被告犯行已經證明，應
    依法論科。
三、新舊法比較部分：
    (一)查被告行為後，商業會計法業於九十五年五月二十四日修
      正公布，並於同年月二十六日生效，其中商業會計法第七
      十一條第五款之法定刑由「五年以下有期徒刑、拘役或科
      或併科新臺幣十五萬元以下罰金」，修改為「五年以下有
      期徒刑、拘役或科或併科新臺幣六十萬元以下罰金」，自
      應為利、弊比較。
    (二)再者，刑法及刑法施行法部分條文業經修正公布，並均於
      九十五年七月一日施行。修正後刑法第二條第一項之規定
      ，係規範行為後法律變更所生新舊法律比較適用之準據法
      ，於修正後刑法施行後，應適用修正後刑法第二條第一項
      規定之「從舊從輕」之原則為比較；修正後刑法第二條第
      二項，則為同條第一項之特別規定，於修正後刑法施行後
      ，關於非拘束人身自由之保安處分，應依修正後刑法第二
      條第二項之規定，適用裁判時之法律。又修正後刑法第三
      十五條，乃刑之重輕之法定次序與標準，應適用裁判時之
      修正後刑法第三十五條之規定。修正後刑法第二條第一項
      係採「從舊從輕」原則，適用最有利於行為人之法律。既
      曰法律，自較刑之範圍為廣；除法律有特別規定者（如修
      正後刑法第二條第二項非拘束人身自由之保安處分適用裁
      判時法，修正後刑法施行法第九條之三規定之情形），應
      依其規定；或事關執行之緩刑之宣告，或犯罪在刑法修正
      施行前，自首在刑法施行後之自首部分，或程序之規定（
      程序從新，如刑法第四十條沒收宣告之程序規定），應適
      用裁判時之修正後刑法之規定外；依修正後刑法第二條第
      一項比較時，應就「罪、刑」有關之共犯、未遂犯、連續
      犯、牽連犯、結合犯以及累犯加重、自首減輕暨其他法定
      加減原因（如身分加減）與加減例等一切情形，綜其全部
      之結果而為比較後，予以整體適用，不能割裂而分別適用
      有利益之條文。關於易科罰金之折算標準、易服勞役之折
      算標準及期限、罰金與死刑是否併予執行、多數有期徒刑
      定應執行之刑時之最高刑期之限制等之修正，事涉行為人
      易刑折算標準金額之多寡與期限之長短及定執行刑時能否
      就罰金刑併予執行或有期徒刑定應執行之刑時最高度之限
      制，亦均屬依修正後刑法第二條第一項所應比較適用法律
      之範圍。拘束人身自由之保安處分，並非屬修正後刑法第
      二條第二項規定應適用裁判時法之範圍，除有特別規定者
      外，亦屬應依修正後刑法第二條第一項比較適用之法律；
      從刑附屬於主刑，除法律有特別規定者外，依主刑所適用
      之法律（以上參考最高法院九十五年五月二十三日刑事庭
      第八次會議決議及最高法院二十四年上字第四六三四號、
      二十四年上字第五二九二號、二十七年上字第二六一五號
      判例）。其次，法律有變更而須為新、舊法之比較以定其
      適用之目的，厥唯保障行為人之既有法律地位不致因法律
      之修正而惡化或受到更不利益之結果並兼謀行為人之利益
      ，此為最高之價值，非必斤斤於法律體系適用之完整性，
      況或基於法規之性質，如程序性之法律、事涉執行之緩刑
      規定，依法理係均應適用新法，或因法律另有規定，如修
      正後刑法第二條第二項規定「非拘束人身自由之保安處分
      係適用裁判時之法律」，修正後刑法施行法第三條之一第
      二項規定「於九十四年一月七日刑法修正施行前犯併合處
      罰數罪中之一罪，且該數罪均符合第四十一條第一項得易
      科罰金之規定者，適用九十年一月四日修正之刑法第四十
      一條第二項規定」，即有此情形係一律適用行為時法之舊
      法，由是可見遇有法律修正而須選擇適用新法或舊法時，
      應依法規之性質或視法律之規定各自決之，不受其他法規
      如何適用之羈絆，在選法適用時，本即寓有可據個別之特
      性而割裂分別適用新法或舊法之容許性，縱令須為利、弊
      之比較以定如何適用之法規亦無不同，至數項經修正之法
      律須整體比較以同其新、舊法之適用俾維持法律體系之完
      整性，核係各該法律在適用上因具「依附及相互關聯」之
      特性使然，非屬新、舊法應比較利、弊藉資保障行為人之
      既有法律地位兼謀其利益之立法意旨所必然。準此以解，
      就「罪、刑」有關之規定諸如共犯、未遂犯、連續犯、牽
      連犯、結合犯以及累犯加重、自首減輕暨其他法定加減原
      因（如身分加減）與加減例等一切情形，應綜其全部之結
      果而為比較後，予以整體適用，不能割裂而分別適用有利
      益之條文，固如前述，惟究其緣由，實係著眼於因各該規
      定皆涉及犯罪之態樣、階段、罪數、法定刑得或應否加、
      減暨加減之幅度，並進而影響法定刑或處斷刑之範圍，換
      言之，各該「罪、刑」之規定須經綜合考量整體適用後，
      方能據以限定法定刑或處斷刑之範圍，嗣始得於該範圍內
      為一定刑之宣告，易詞以言，個別宣告刑雖屬單一之結論
      ，然實係經綜合考量整體適用各相關「罪、刑」規定之所
      得，因之，宣告刑所據以決定之各相關「罪、刑」規定，
      顯具適用上之「依附及相互關聯」之特性，自須同其新、
      舊法之適用，第查，「易刑」或「定執行刑」係規範宣告
      刑得或應如何執行之法律，核屬為刑之宣告後始生應否適
      用問題之規定，非屬宣告刑所據以決定因而須先行確定如
      何適用新、舊之法規，依其性質，在未為刑之宣告前亦無
      可能確定應否適用而預先選定須適用新或舊法，復無此必
      要，不寧唯是，該規定所涵攝之「小前提」係「宣告刑」
      ，猶與「罪、刑」規定涵攝之「小前提」為「歷史社會事
      實」迥異，職是，「易刑」及「定執行刑」之規定，不論
      涵攝之「小前提」、決定應否適用之階段及適用後所得之
      法律效果，與「罪、刑」之規定皆不相侔，與之顯不具適
      用上之「依附及相互關聯」之特性，依前述，要毋須與「
      罪、刑」之規定同其新、舊法之適用，自得秉其本身之性
      質而各據應涵攝之「小前提」為新、舊、利、弊之比較後
      個別定其法律之適用，尤應敘明。茲首就與本案有關且於
   　 為刑之宣告前須先行及連帶確定應如何適用之法律修正情
      形列述如下：
      (1)修正前刑法第三十三條第五款規定「罰金：（銀元）一
        元以上。」，並依罰金罰鍰提高標準條例第一條前段規
        定提高十倍，折算新台幣為三十元；修正後刑法第三十
        三條第五款規定「罰金：新臺幣一千元以上，以百元計
        算之。」
   　 (2)修正前刑法第五十五條原規定：「一行為而觸犯數罪名
　　　　，或犯一罪而其方法或結果之行為犯他罪名者，從一重
  　　　處斷。」，惟修正後第五十五條僅規定：「一行為而觸
    　　犯數罪名者，從一重處斷。但不得科以較輕罪名所定最
      　輕本刑以下之刑」，是刑法修正後已刪除牽連犯之規定
        ，即改採一罪一罰之原則。
   　 (3)就本件被告乙○○所犯刑法第二百十六條、第二百十五
  　    條行使業務上登載不實文書行為、商業會計法第七十一
        條第五款其他利用不正當方法致使財務報表發生不實之
        結果、稅捐稽徵法第四十三條第一項之幫助納稅義務人
        逃漏稅捐等行為，依據被告行為時之刑法、商業會計法
        、稅捐稽徵法之規定，被告身為經辦會計人員，基於幫
        助雙峰酒吧逃漏稅捐之目的，指示不知情之會計記帳業
        者行使業務上文書登載不實、填載不實事項於財務報表
        致使財務報表發生不實結果等行為，各具有方法、目的
        之牽連犯關係，得依修正前刑法第五十五條規定從一重
        之商業會計法第七十一條第五款其他利用不正當方法致
        使財務報表發生不實之結果一罪處斷，其法定刑為「五
        年以下有期徒刑、拘役或科或併科新臺幣十五萬元以下
        罰金」，且罰金最低度額依修正前刑法第三十三條第五
        款、罰金罰鍰提高標準條例第一條前段規定則為三十元
        ，據此，最重可宣告有期徒刑五年併科罰金新台幣十五
        萬元；又如依據中間時法（即九十五年五月二十六日商
        業會計法修正施行日之後至九十五年六月三十日新刑法
        施行前）規定，被告所為上開幫助納稅義務人逃漏稅捐
        、行使業務上登載不實文書、使財務報表發生不實結果
        等犯罪行為，因具有方法、目的之牽連犯關係，得依修
        正前刑法第五十五條規定從一重之商業會計法第七十一
        條第五款其他利用不正當方法致使財務報表發生不實之
        結果一罪處斷，惟法定刑已修正為「五年以下有期徒刑
        、拘役或科或併科新臺幣六十萬元以下罰金」，且罰金
        最低度額仍為三十元，據此，最重可宣告有期徒刑五年
        併科罰金新台幣六十萬元；如依裁判時法（即九十五年
        七月一日新刑法施行後）規定，被告所為上開幫助納稅
        義務人逃漏稅捐、行使業務登載不實文書、使財務報表
        發生不實結果等犯罪行為，應各別論罪、併合處罰，其
        法定刑分別為三年以下有期徒刑、拘役或科新台幣六萬
        元以下、五年以下有期徒刑、拘役或科或併科新臺幣六
        十萬元以下罰金、三年以下有期徒刑、拘役、或科（銀
        元）五百元以下罰金，其法定罰金刑最低度部分，均修
        正為新台幣一千元以上，以百元計算，因之可宣告最重
        刑度分別為有期徒刑三年、有期徒刑五年併科罰金新台
        幣六十萬元、有期徒刑三年，三罪再定其應執行之刑。
        從而，經綜合適用行為時法、中間時法、裁判時法之罪
        、刑相關規定予以比較結果，刑法、商業會計法修正後
        之規定顯非較修正前之規定對被告有利，依現行即修正
        後刑法第二條第一項前段規定，此部分自應整體適用被
        告行為時法，即修正前刑法、修正前商業會計法之有關
        規定，合先敘明。
    　(4)至於刑法第十一條原規定「本法總則於其他法令有刑罰
     　 之規定者，亦適用之。但其他法令有特別規定者，不在
        此限。」，經修正為「本法總則於其他法律有刑罰或保
        安處分之規定者，亦適用之。但其他法律有特別規定者
        ，不在此限。」，亦即為使法規範明確，將「法令」修
        正為「法律」以符合法律保留及罪刑法定原則，復就解
        釋上認為「有刑罰之規定」包含保安處分部分亦予以明
        文化，是以此一修正並未涉及實體國家刑罰權之有無暨
        其範圍之更迭，非屬與罪、刑有關且須與之整體依修正
        後刑法第二條第一項之規定為新、舊法比較以同其適用
        之「法律變更」，惟本條修正之目的既為符法律保留及
        罪刑法定原則暨規範明確性之要求，當以修正後之規定
        較能契合刑罰之本質兼更具規範之實質妥當性暨進步性
        ，因之，基於「法與時轉則治」之理念，此部分自應適
        用修正後規定。
    　(5)另新修正刑法第五十七條關於科刑時應審酌之事項，其
      　中修正後刑法第五十七條第七款「犯罪行為人與被害人
        之關係」，係將修正前同法第八款「犯人與被害人『平
        日』之關係」之「平日」一語刪除，擴大犯罪行為人與
        被害人在犯罪行為上之關係，亦屬科刑時應予考慮之標
        準。修正後同法第八款並增列「犯罪行為人違反義務之
        程度」，此均屬法院就刑之裁量審認標準之明文化，非
        屬法律之變更（最高法院九十五年五月二十三日第八次
        刑庭會議決議亦同此意旨），自無新修正之刑法第二條
        第一項規定之適用，均附此敘明。
四、論罪科刑：
    (一)按營利事業單位填報扣繳憑單、所得稅申報書，乃附隨其
      業務而製作，係屬業務上所掌文書，此種扣繳憑單、所得
      稅申報書內容如有不實，而足生損害於公眾或他人，即屬
      刑法第二百十五條業務上登載不實罪所規範之對象。次按
      「各類所得扣繳暨免扣繳憑單」係由扣繳義務人依所得稅
      法第九十二條規定所製作之單據，而商業會計法第十五條
      所稱之會計憑證，計有原始憑證及記帳憑證二類，原始憑
      證計有外來憑證、對外憑證、內部憑證三類，記帳憑證有
      收入憑證、支出憑證及轉帳憑證三類。而「各類所得扣繳
      暨免扣繳憑單」並非上開之原始憑證或記帳憑證，非屬商
      業會計法第十五條所規定之商業會計憑證，而為附隨在被
      告業務所製作之文書，此種扣繳憑單內容如有不實，而足
      生損害於公眾及他人，即犯業務上登載不實文書罪（最高
      法院七十年九月二十一日第九次刑事庭會議決議參考）。
      再者，納稅義務人辦理結算申報，應檢附自繳稅款繳款書
      收據與其他有關證明文件及單據；其為營利事業所得稅納
      稅義務人者，並應提出資產負債表、財產目錄及損益表，
      所得稅法第七十六條第一項規定甚明，可見繳附資產負債
      表、損益表為申報營利事業所得稅之必備文件；再者，資
      產負債表、損益表並為商業會計法所定之財務報表，此觀
      之該法第二十八條第一項第一款、第二款之規定即明，準
      此，限制下之營利事業所得稅結算申報書中就「本期損益
      」計算部分已具損益表之完整格式、內容及功能，且申報
      時除該份具損益表格式之結算申報書外，納稅義務人並不
      另外檢附損益表，惟如前述，損益表復為必備文件之一，
      是此足徵，係以申報書之「本期損益」計算部分充代損益
      表，易言之，即結算申報書並兼具損益表之性質，因之，
      該部分當屬商業會計法所稱之財務報表，應予敘明。
    (二)是核被告乙○○所為係犯刑法第二百十六條、第二百十五
      條行使業務上登載不實文書罪、修正前商業會計法第七十
      一條第五款之其他利用不正當方法致使財務報表發生不實
      之結果罪及稅捐稽徵法第四十三條第一項之幫助納稅義務
      人以詐術逃漏稅捐罪。公訴人認被告就逃漏雙峰酒吧營利
      事業所得稅所為，係犯稅捐稽徵法第四十一條之納稅義務
      人以不正當方法逃漏稅捐罪嫌，惟按稅捐稽徵法第四十七
      條第一款所定，公司法規定之公司負責人、商業登記法規
      定之商業負責人應受處罰，係自同法第四十一條轉嫁而來
      ，非因身分成立之罪，此一處罰主體專指公司法規定之公
      司負責人、或商業登記法規定之商業負責人而言，倘非公
      司之負責人，即非轉嫁之對象，縱有參與逃漏稅捐之行為
      ，應適用特別規定，成立同法第四十三條第一項之幫助逃
      漏稅捐罪，不能論以同法第四十一條逃漏稅捐罪之共同正
      犯（最高法院八十九年度台上字第一六四二號判決要旨參
      照），而本件被告乙○○固為雙峰酒吧經辦會計之人員，
      然僅負責雙峰酒吧每日營收、支出之記帳、員工個人資料
      掌管登記、發放薪水等會計工作，業務由巫蕙玲、胡錦蓮
      負責，黃月貞負責行政業務等情，業據證人巫蕙玲陳述明
      確（見同上偵卷第六頁），是被告乙○○並未實際負責處
      理雙峰酒吧之大大小小事務，且雙峰酒吧為獨資組織，登
      記負責人為吳青青，此有台北市商業管理處提供之雙峰酒
      吧之台北市政府營利事業登記證、設立變更登記申請書附
      卷可證，復查無證據足資證明被告乙○○為雙峰酒吧之出
      資人或法定代理人（登記負責人為吳青青），是被告乙○
      ○自非公司法第八條所定之公司負責人或商業登記法第九
      條所定之商業負責人，即非屬稅捐稽徵法第四十七條各款
      所定之人，無從依該轉嫁條文規定而令其負擔同法第四十
      一條之刑事責任，是以被告提供甲○○之身分證影本而利
      用不知情會計記帳業人員填製不實扣繳憑單及財務報表幫
      助納稅義務人雙峰酒吧逃漏稅捐，此部份應論以稅捐稽徵
      法第四十三條第一項之幫助納稅義務人以詐術逃漏稅捐罪
      ，公訴意旨認被告此部分所為係犯稅捐稽徵法第四十一條
      之罪，容有誤會，惟起訴之基本事實同一，本院自得依法
      審究並變更起訴法條。另被告利用不知情之成年會計記帳
      人員黃光雄填具及行使不實之扣繳憑單、使雙峰酒吧九十
      二年度營利事業所得結算申報書（損益及稅額計算表）、
      資產負債表等財務報表發生不實之結果，為間接正犯；被
      告於業務上文書登載不實後復持之行使，其業務上登載不
      實文書之低度行為，為行使該文書之高度行為所吸收，不
      另論罪；而被告基於幫助雙峰酒吧逃漏營利事業所得稅之
      犯意，利用不知情會計記帳人員接續在雙峰酒吧九十二年
      度之營利事業所得稅申報書（損益及稅額計算表）上，虛
      增薪資費用致虛減本期淨利額，復將此虛減之淨利額填製
      在資產負債表使各生不實之結果等行為，被害法益相同，
      為接續犯，屬實質上一罪。被告所犯上開行使業務上登載
      不實文書罪、其他利用不正當方法致使財務報表發生不實
      之結果、幫助納稅義務人以詐術逃漏稅捐等三罪間，有方
      法、目的之牽連關係，依修正前即行為時之刑法第五十五
      條規定，從一重論以修正前商業會計法第七十一條第一項
      第五款利用其他不正當方法致使財務報表發生不實罪處斷
      。至於被告身為雙峰酒吧之會計，屬商業會計法所定之經
      辦會計人員，其利用不知情會計記帳人員使雙峰酒吧之九
      十二年度資產負債表發生不實之結果部分，雖未具檢察官
      提起公訴，然此部分與起訴且經本院論罪科刑部分具有實
      質上一罪關係，本院自應併與審理。
    (三)爰審酌被告以不正當方法幫助雙峰酒吧逃漏稅捐九十二年
      度營利事業所得稅計九萬八千五百零四元，影響稅捐稽徵
      機關對於營利事業所得稅核課之正確性，並利用不知情會
      計記帳人員將不實事項登載於其業務上作成之文書，復持
      以行使、申報稅捐，非但使雙峰酒吧之財務報表發生不實
      結果，並使甲○○負擔額外稅捐，所生危害非輕，暨其犯
      罪之動機、目的、手段、所幫助逃漏稅額非屬龐大、犯罪
      後坦承犯行，頗具悔意，復取得被害人甲○○諒解（此有
      和解書影本一紙在卷可參），態度尚稱良好等一切情狀，
      量處如主文所示之刑。次按被告行為後，刑法第四十一條
      規定亦有修正，於犯罪時之刑法第四十一條第一項規定：
      「犯最重本刑為五年以下有期徒刑以下之刑之罪，而受六
      個月以下有期徒刑或拘役之宣告，因身體、教育、職業、
      家庭之關係或其他正當事由，執行顯有困難者，得以一元
      以上三元以下折算一日，易科罰金。但確因不執行所宣告
      之刑，難收矯正之效，或難以維持法秩序者，不在此限。
      」。又被告行為時之易科罰金折算標準，依修正前罰金罰
      鍰提高標準條例第二條（現已刪除）規定，就其原定數額
      提高為一百倍折算一日，亦即被告行為時之易科罰金折算
      標準，應以銀元一百元以上三百元以下之數額折算一日，
      經折算為新臺幣後，應以新臺幣三百元以上九百元以下折
      算為一日。惟九十五年七月一日施行之刑法第四十一條第
      一項則規定：「犯最重本刑為五年以下有期徒刑以下之刑
      之罪，而受六個月以下有期徒刑或拘役之宣告者，得以新
      台幣一千元、二千元或三千元折算一日，易科罰金。但確
      因不執行所宣告之刑，難收矯正之效，或難以維持法秩序
      者，不在此限」，併於同日廢除罰金罰鍰提高標準條例第
      二條之規定，亦即係以一千元、二千元或三千元折算一日
      。是經綜合比較之結果，本件應適用修正前之刑法第四十
      一條第一項前段及修正前罰金罰鍰提高標準條例第二條之
      規定，併諭知對被告所宣告之刑易科罰金之折算標準。
    (四)末以，本件被告前雖於九十三年間因公共危險（酒後駕車
      ）案件經本院判處罰金（銀元）三萬元，嗣於九十三年九
      月十日繳納罰金執行完畢，此外並未曾因故意犯罪而曾受
      有期徒刑以上刑之宣告，此有臺灣高等法院被告前案紀錄
      表一份存卷可考；而按刑法第七十四條原規定：「受二年
      以下有期徒刑、拘役或罰金之宣告，而有左（下）列情形
      之一，認為以暫不執行為適當者，得宣告二年以上五年以
      下之緩刑，其期間自裁判確定之日起算：一、未曾受有期
      徒刑以上刑之宣告者。二、前受有期徒刑以上刑之宣告，
      執行完畢或赦免後，五年以內未曾受有期徒刑以上刑之宣
      告者」；修正後刑法第七十四條就有關緩刑宣告之要件，
      改為「未曾因故意犯罪受有期徒刑以上刑之宣告者」、「
      前因故意犯罪受有期徒刑以上刑之宣告，執行完畢或赦免
      後，五年以內未曾因故意犯罪受有期徒刑以上刑之宣告者
      」，亦即將影響緩刑宣告之前案，限縮以故意犯罪為限，
      且增列第七十四條第二、三、四項關於酌命犯罪行為人應
      遵守之事項，所命之事項應附記於判決書內，其中金錢給
      付並得為民事強制執行名義，同法條第五項則增訂緩刑之
      效力不及於從刑及保安處分之宣告。然此非行為可罰性之
      法律規範變更問題，事關執行事項，則行為人是否合於緩
      刑要件，宣告緩刑是否適當，自應適用裁判時法（最高法
      院九十五年五月二十三日刑事庭第八次會議決議參照），
      故應適用修正後刑法第七十四條之規定，而無刑法第二條
      第一項之適用，合先敘明。本院審酌被告因思慮不周致犯
      本罪，犯後坦承犯行，頗具悔悟，被告經此教訓，應當知
      所惕勉而無再犯之虞，並依修正後刑法第七十四條第一項
      第一款規定，宣告緩刑三年，用啟自新。
    (五)至被告所行使之業務上登載不實之文書即各類所得稅扣繳
      暨免扣繳憑單及九十二年度雙峰酒吧營利事業所得稅結算
      申報書，雖均係被告犯本罪所用之物，惟業經被告行使而
      分別為甲○○、財政部臺北市國稅局所有，均非被告所有
      ，爰不予宣告沒收，附此敘明。
五、據上論斷，應依刑事訴訟法第二百七十三條之一第一項、第
    二百九十九條第一項前段、第三百條，稅捐稽徵法第四十三
    條第一項，修正前商業會計法第七十一條第五款，刑法第十
    一條前段、第二條第一項前段、第七十四條第一項第一款，
    刑法第二百十六條、第二百十五條，修正前刑法第五十五條
    、第四十一條第一項前段，修正前罰金罰鍰提高標準條例第
    二條，刑法施行法第一之一條第一項、第二項前段，判決如
    主文。
本案經檢察官郭昭吟到庭執行職務。
中　　華　　民　　國　　96　　年　　6 　　月　　11　　日
                  台灣台北地方法院刑事第五庭
                  　　　　法  官  何俏美
上正本證明與原本無異。
如不服本判決，應於判決送達後10日內向本院提出上訴狀 (應抄
附繕本)。
                          書記官  楊婷婷
中　　華　　民　　國　　96　　年　　6 　　月　　11　　日
附錄本案論罪科刑法條全文：
中華民國刑法第215條
從事業務之人，明知為不實之事項，而登載於其業務上作成之文
書，足以生損害於公眾或他人者，處3 年以下有期徒刑、拘役或
5 百元以下罰金。
中華民國刑法第216 條
行使第210 條至第215 條之文書者，依偽造、變造文書或登載不
實事項或使登載不實事項之規定處斷。
稅捐稽徵法第43條第1項
教唆或幫助犯第四十一條或第四十二條之罪者，處三年以下有期
徒刑、拘役、或科新台幣六萬元以下罰金。
修正前商業會計法第71條
商業負責人、主辦及經辦會計人員或依法受託代他人處理會計事
務之人員有左列情事之一者，處五年以下有期徒刑、拘役或科或
併科新臺幣十五萬元以下罰金：
一  以明知為不實之事項，而填製會計憑證或記入帳冊者。
二  故意使應保存之會計憑證、帳簿報表滅失毀損者。
三  意圖不法之利益而偽造、變造會計憑證、帳簿報表內容或撕
    毀其頁數者。
四  故意遺漏會計事項不為記錄，致使財務報表發生不實之結果
    者。
五  其他利用不正當方法，致使會計事項或財務報表發生不實之
    結果者。
